臺灣高雄地方法院刑事判決　　　　　　　　　　　　　　八十九年度訴字第六六號
　　公　訴　人　臺灣高雄地方法院檢察署檢察官
　　被　　　告　甲○○
　　選任辯護人　陳彥勝
右列被告因違反稅捐稽徵法等案件，經檢察官提起公訴（八十八年度偵字第二七六五
九號），本院判決如左：
    主    文
曲燕玲無罪。
    理    由
一、公訴意旨略以：被告曲燕玲係位於高雄市前鎮區○○○路三十二巷一弄五號之乙
    全營造有限公司（以下簡稱乙全營造公司）負責人，為依法應納稅之義務人；被
    告明知乙○○於八十六年間並未受雇於乙全營造公司領取薪資，竟偽造自八十六
    年一月起至十二月止、所得人為乙○○、給付總額為新臺幣（下同）十七萬五千
    元之各類所得扣繳暨免扣繳憑單，並偽刻乙○○之印章，蓋在乙全營造公司八十
    六年一月至十二月間乙○○薪資表，以詐術向財政部高雄市國稅局（以下簡稱高
    雄市國稅局）申報，使其營運成本增加、營利減少，以此方式逃漏營利事業所得
    稅，足以生損害於乙○○及稅捐機關對於稅捐稽徵之正確性，因認被告涉犯刑法
    第二百十六條、第二百十五條行使業務上登載不實文書罪及稅捐稽徵法第四十一
    條之以詐術逃漏稅捐罪。
二、按犯罪事實應依證據認定之，無證據不得推定其犯罪事實，刑事訴訟法第一百五
    十四條定有明文；又認定不利於被告之事實，須依積極證據，苟積極證據不足為
    不利於被告事實之認定時，即應為有利於被告之認定，更不必有何有利之證據，
    最高法院三十年上字第八一六號著有判例可資參照。本件公訴意旨認被告涉有刑
    法第二百十六條、第二百十五條行使業務上登載不實文書罪及稅捐稽徵法第四十
    一條之以詐術逃漏稅捐罪嫌，無非係以乙○○之檢舉及高雄市國稅局移送函文及
    隨函檢附之檢舉書、各類所得扣繳暨免扣繳憑單申報資料、乙全營造公司八十六
    年度營利事業所得稅結算申報書為唯一論據，訊之被告則堅決否認有公訴人所指
    犯行，辯稱：其確係乙全營造公司負責人，八十六年間，下包丙○○承包乙全營
    造公司部分工程，而將已蓋妥乙○○印章之工資表及身分證影本等資料交予乙全
    營造公司會計以請領工程款項，由乙全營造公司會計依其所提資料支付含工人薪
    資等工程款項予丙○○，被告並未經手任何乙○○工資之發放或審核，亦未偽造
    乙○○印章蓋用在工資表上，所列乙○○工資金額均已據實支給，並無偽造文書
    、逃漏稅捐等語。
三、經查：
（一）被告為乙全營造公司負責人，已經本院職權函查屬實，有高雄市政府建設局高
      市建設二字第００九四五號函暨有限公司變更登記事項卡附卷可稽，而乙全營
      造公司向高雄市國稅局申報乙○○自八十六年一月起至十二月止，在該公司薪
      資所得為十七萬五千元，並檢附乙○○身分證正反面影本及蓋用乙○○印章之
      臨時工資表一份為憑，此經被告坦認不諱，除被告是否虛報乙○○薪資所得以
      逃漏稅捐外，核與高雄市國稅局財高國稅法字第八八０五四三四０號函暨乙○○各類所得扣繳暨免扣繳憑單申報資料、乙全營造公司八十六年度營利事業所
      得稅結算申報書所載大致相符，其中如乙全營造公司虛報乙○○該筆薪資支出
      屬實，該公司因而短繳之八十六年度營利事業所得稅為四萬三千七百五十元，
      並經本院職權查明，有高雄市國稅局財高國稅法字第八九００四一二三號覆函
      可按。是所應審究者，厥為：被告是否明知乙○○並未向乙全營造公司領取十
      七萬五千元之薪資而故意偽造文書、謊報是項支出以逃漏乙全營造公司營利事
      業所得稅捐四萬三千七百五十元？
（二）蓋乙全營造公司所營事業為經營土木及建築工程，此觀卷附公司變更登記事項
      卡所載自明，是該公司為承攬特定工程而以日薪或時薪方式僱請勞工，或逕將
      部分工程轉由下包承攬，再依下包承攬工程施作進度及所提款項詳目給付工程
      款，要為營運常態，合先敘明。而本件乙全營造公司固於八十六年營利事業所
      得稅結算申報之際，列載該公司全年共支付乙○○十七萬五千元薪資，因而短
      繳八十六年度營利事業所得稅達四萬三千七百五十元，經乙○○向高雄市國稅
      局檢舉而查獲，前已述及，然乙○○曾另出具撤銷檢舉申請書，表示係因一時
      失察而檢舉云云，有該撤銷檢舉申請書在卷可考，是乙○○之指述已非無疑；
      且該筆乙○○十七萬五千元之薪資，係乙全營造公司依下包丙○○所提工資表
      暨工人身分資料撥款予下包丙○○後，由丙○○發放予各該勞工，此據被告供
      陳在卷，且與丙○○之證述及乙○○臨時工工資表所載一致，被告此節所辯，
      已非無可採；又據丙○○之供述，該份檢附乙○○身分證正反面影本、載有乙○○請領工資月份、金額並蓋用乙○○印章之工資表，係由工頭丁○○整理後
      由其向乙全營造公司提出以請款，雖丁○○於本院審理中到庭否認曾為工頭或
      曾提出工人身分資料、蓋用領款印章之工資表予丙○○，稱其與丙○○素不相
      識云云，惟丁○○曾承攬被告所經營（登記負責人為被告之父曲志剛）、位於
      高雄市三民區○○○路四七五號十二樓之二之晉大營造有限公司（以下簡稱晉
      大營造公司）之工程，並偽造部分工人印章、在臨時工工資表上虛偽填載部分
      工人支領薪資各十七萬元，且交付晉大營造公司會計丙○○以行使之，致晉大
      營造公司依該不實資料製作各類所得扣繳暨免扣繳憑單以向高雄市國稅局申報
      營利事業所得稅，經本院另案判處有期徒刑七月、未據丁○○上訴而確定，此
      經本院職權調閱本院八十九年度訴緝字第六八號偽造文書案件刑事卷宗審認明
      確，其中丙○○收取丁○○所提檢附工人身分證正反面影本、載有工人請領工
      資月份、金額並蓋用工人印章之工資表之際，為求自保並釐清責任歸屬，曾要
      求丁○○書立切結書表明該等文件資料俱為其所提出，而該切結書上丁○○之
      簽名及所載內容咸為真實，並經丁○○於另案審理中當庭辨識後肯認無訛，是
      丁○○確曾提供檢附工人身分證正反面影本、載有各該工人請領工資月份、金
      額並蓋用工人印章之工資表予丙○○收受，由不知情之丙○○持向各該工程之
      定作人即乙全營造公司或晉大營造公司請領工程款項，已堪認定，其於本院審
      理中供稱與丙○○素不相識云云，顯係避就之詞，委無可採。
（三）則該份檢附乙○○身分證正反面影本、載有乙○○請領工資月份、金額並蓋用
      乙○○印章之工資表，既係由工頭丁○○整理後交由不知情之下包丙○○持向
      乙全營造公司請領工程款，乙全營造公司並已依該請領金額支出款項，自難認
      被告明知乙○○並未領得該筆薪資或偽造乙○○印章蓋用在工資表上，據以謊
      報是項支出以逃漏乙全營造公司營利事業所得稅四萬三千七百五十元。
四、綜上所述，並無證據可資證明被告有偽造文書、謊報乙全營造公司薪資支出以逃
    漏稅捐之犯行，此外亦查無證據足認被告確有公訴人所指犯行，揆諸首揭判例、
    法條，不能證明被告犯罪，依法自應為無罪之諭知。
五、本件被告經起訴部分既經本院判決無罪，則檢察官移送併辦部分（臺灣高雄地方
    法院檢察署八十八年度偵字第二八四二八、二九四二三號、第八四七七號，八十
    九年度偵字第一四七號、第二七０二一號、第一六四六九號、第一三九七六號，
    九十年度偵字第一九０六０號、第八七二九、一一八九六號、第七０五二號、第
    二一六八號，九十一年度偵字第四九三四、四九四二號，臺灣桃園地方法院檢察
    署八十九年度偵字第七八一六號）自與本件無裁判上一罪關係，而非公訴人起訴
    效力所及，本院無從另為裁判，爰退回承辦股檢察官續行偵辦，併此敘明。
據上論斷，應依刑事訴訟法第三百零一條第一項，判決如主文。
本案經檢察官陳永豐到庭執行職務。
中      華      民      國    九十一    年      六      月    二十八    日
                              臺灣高雄地方法院刑事第三庭
                                      法  官  洪  文  慧
右正本證明與原本無異。
如不服本判決，應於判決送達後十日內，向本院提出上訴狀。
                                      書記官  蔡  語  珊
中      華      民      國    九十一    年      七  月       一     日
